臺灣高等法院刑事判決
109年度上訴字第2362號
上  訴  人  臺灣新竹地方檢察署檢察官
被      告  楊大從


指定辯護人  本院公設辯護人李廣澤
上列上訴人因被告違反槍砲彈藥刀械管制條例等案件，不服臺灣
新竹地方法院108年度訴字第799號，中華民國109年4月29日所為
之第一審判決（起訴案號：臺灣新竹地方檢察署108年度偵字第5
579號），提起上訴，本院判決如下：
    主  文
原判決關於過失致人於死罪暨定應執行刑部分，均撤銷。
楊大從犯過失致人於死罪，處有期徒刑壹年捌月，扣案如附表一
編號１所示之物沒收。
其他上訴駁回。
上開撤銷改判與上訴駁回部分，就不得易科罰金之有期徒刑部分
應執行有期徒刑肆年肆月。
    事  實
一、楊大從明知可發射子彈具有殺傷力之槍砲、子彈，均係槍砲
    彈藥刀械管制條例所列管之槍砲、彈藥，非經中央主管機關
    之許可，不得擅自持有，竟未經許可，基於持有可發射子彈
    具有殺傷力之改造手槍、子彈之犯意，於民國100年、101年
    間某日於網際網路上向不詳之人購買如附表一編號１、２所示
    具殺傷力之改造手槍二枝（槍枝管制編號0000000000、0000
    000000號，均具殺傷力）及如附表二編號１、２所示之非制式
    子彈三顆（附表二編號１所示之子彈二顆，經全部試射，其
    中一顆具殺傷力，另一顆不具殺傷力；另於事實二之現場擊
    發一顆，具殺傷力，剩餘扣案如附表二編號２所示之彈殼、
    彈頭各一顆），自斯時起持有之，並藏放在其位於桃園市○○
    區○○路000號住處櫃子內。
二、108年5月15日凌晨某時許，楊大從因與友人莊英浩、汪志壕
    飲酒閒聊中得知汪志壕心儀之女子康意如，正與數名不詳男
    公關相約在新竹市○區○○路00號3樓之HERO男公關酒吧飲酒作
    樂，汪志壕心生妒意，其等三人遂共同基於加害他人生命、
    身體之恐嚇犯意，商議一同至該酒吧將康意如帶回。其等三
    人先自楊大從前揭藏放槍彈之櫃子將如前揭手槍、子彈取出
    ，並由莊英浩將之放在隨身之黑色肩背包內，莊英浩再以LI
    NE傳送簡訊予康意如，告稱：「東西背好出門」、「沒回去
    、等新聞」、「現在還在高速（公路）、要我回頭不搞事，
    只需要你的一句話」等語，暗示康意如其將持槍前往鬧事，
    並聯絡未飲酒之詹宗翰駕駛車牌號碼0000-00自小客車，搭
    載楊大從、莊英浩及汪志壕一同前往上開酒吧。
　　楊大從、莊英浩、汪志壕及詹宗翰等四人於同日凌晨3時40
    分許抵達HERO酒吧樓下，詹宗翰留在駕駛座上看顧車輛，莊
    英浩、汪志壕則陪同楊大從下車前往3樓包廂，果見康意如
    及其友人劉子絨與另二名年籍姓名均不詳之成年男公關在包
    廂內飲酒笑鬧。楊大從即基於恐嚇危害安全之故意，先持空
    酒瓶毆打其中一名成年男性頭部（傷害部分未據告訴），並
    對康意如等人恫稱：「我要買單，人要帶走」等語，並命莊
    英浩「東西拿出來」等語，楊大從遂自莊英浩手中取得附表
    一編號１所示之改造手槍持於手中，以此方式明示將加惡害
    於康意如及包廂內眾人生命、身體安全，使康意如等人心生
    恐懼。
　　莊英浩因恐事態擴大即勸阻楊大從不要衝動，雙方因而發生
    拉扯爭執，楊大從本應注意已裝填子彈之改造槍枝為極具殺
    傷力之武器，稍有不慎即可能致人於死，而依當時之情形，
    並無特別不能注意之情事，仍繼續持槍與莊英浩近距離拉扯
    ，致於拉扯間不慎誤觸槍枝之板機擊發，子彈遂自莊英浩右
    臉頰上方近太陽穴處射入其腦部，致莊英浩受有頭部槍擊造
    成腦組織損傷出血，經送往新竹國泰醫院後仍因腦死、中樞
    神經衰竭死亡而不治。
三、嗣詹宗翰於案發後上樓至HERO酒吧將如附表一編號１、２所示
    之槍枝及附表二編號１所示子彈藏放於上開黑色肩背包內取
    走，置於前揭小客車後車廂而帶離現場，經警方據報到場搜
    尋涉案槍枝無著，詢問楊大從槍枝下落，楊大從始告知警方
    槍枝係被詹宗翰拿走。警方遂聯繫員警至新竹國泰醫院向詹
    宗翰詢問槍枝下落，詹宗翰即帶同員警自車號0000-00自小
    客車後車廂起獲如附表一編號１、２所示槍枝及如附表二編號
    １所示子彈（所涉違反槍砲彈藥刀械管制條例非法持有槍彈
    部分，另經檢察官為不起訴處分確定）。
四、案經新竹市警察局第二分局報告臺灣新竹地方檢察署檢察官
    相驗後偵查起訴。
    理  由
壹、程序之證據能力部分
一、按被告以外之人於審判外之言詞或書面陳述，除法律有規定
    者外，不得作為證據。又被告以外之人於審判外之陳述，雖
    不符合刑事訴訟法第159條之1至第159條之4之規定，但經當
    事人於審判程序同意作為證據，法院審酌該言詞陳述或書面
    陳述作成時之情況，認為適當者，亦得為證據；當事人、代
    理人或辯護人於法院調查證據時，知有同法第159條第1項不
    得為證據之情形，而未於言詞辯論終結前聲明異議者，視為
    有前項之同意。刑事訴訟法第159條第1項及第159條之5分別
    定有明文。被告楊大從經本院二次合法傳喚未到庭，其於原
    審並未爭執證據能力（見原審訴字卷第74頁至第75頁）；而
    檢察官及本院為被告指定之公設辯護人，就本件卷內被告以
    外之人於審判外之陳述，於本院審判程序時均表示不爭執（
    見本院卷第116頁），且迄本院言詞辯論終結前未聲明異議
    ，經本院審酌該等證據之作成情況，核無違法取證或其他瑕
    疵，認均適為本案認定事實之依據，依刑事訴訟法第159條
    之5規定，均有證據能力。
二、又本件認定事實引用之卷內其餘非供述證據（詳後述），並
    無證據證明係公務員違背法定程序取得，依同法第158條之4
    規定反面解釋，均有證據能力。
貳、實體部分
一、認定事實所憑之證據及理由：
（一）訊據被告對於上開事實，業已於警詢、偵訊及原審均坦承
      不諱（見偵字卷㈠第11頁反面至第13頁反面、第105頁至第
      107頁、143頁至第149頁，原審訴字卷第71頁、第340頁）
      ，核與證人詹宗翰於警詢、偵查時之證述（見偵字卷㈠第6
      頁至第10頁、第108頁至第109頁、第132頁至第134頁）、
      證人汪志壕於警詢、偵查中之證述（見偵字卷㈠第15頁至
      第17頁、第110頁至第111頁、第195頁至第199頁）、證人
      即酒吧店長連家儷於警詢、偵查中之證述（見偵字卷㈠第8
      0頁、第81頁、第126頁至第129頁）、證人即酒吧安管員
      陳俊燁於警詢、偵查中之證述（見相字卷第16頁至第17頁
      、第86頁至第88頁）、證人即案發當時在場之康意如於警
      詢、偵查中之證述（見偵字卷㈠第18頁至第19頁、第20頁
      至第22頁、第126頁至第129頁）、證人即案發當時在場之
      劉子絨之證述（見偵字卷㈠第23頁至第25頁、第126頁至第
      129頁）均大致相符。並有新竹市警察局第二分局東門派
      出所警員宋之檣108年5月17日製作之職務報告（見相字卷
      第8頁）、108年6月25日製作之職務報告（見偵字卷㈠第15
      9頁）及108年11月15日製作之職務報告（見原審訴字卷第
      137頁）各一份，及新竹市警察局第二分局東門派出所搜
      索扣押筆錄暨扣押物品目錄表（見相字卷第39頁至第40頁
      ）、勘察採證同意書及案發現場示意圖（見相字卷第43頁
      至第44頁）、莊英浩之新竹國泰綜合醫院108年5月15日、
      108年5月17日診斷證明書（見相字卷第45頁、第82頁）、
      莊英浩之108年5月15日新竹市消防局救護紀錄表（見相字
      卷第46頁）、現場監視錄影畫面截圖七張（見相字卷第47
      頁至第48頁）、現場照片、扣案物照片及莊英浩受傷照片
      共二十一張（見相字卷第49頁至第57頁，偵字卷㈠第63頁
      至第66頁）、車牌號碼0000-00號自小客車之車號查詢汽
      車車籍（見相字卷第73頁）、108年5月17日勘驗筆錄（見
      剖他字卷第3頁）、108年5月18日勘驗筆錄一份（見相字
      卷第83頁）、108年5月20日解剖筆錄（見相字卷第90頁）
      、臺灣新竹地方檢察署108年10月16日相驗屍體證明書（
      見相字卷第136頁）、臺灣新竹地方檢察署法醫相驗報告
      書（見相字卷第95頁至第123頁）、新竹市警察局第二分
      局108年5月22日竹市警二分偵字第1080012082號函暨莊英
      浩相驗照片（見相字卷第124至128頁）、法務部法醫研究
      所108年7月31日法醫理字第10800035640號函暨法務部法
      醫研究所（108）醫鑑字第0000000000號解剖報告書暨鑑
      定報告書（見相字卷第130頁至第134頁）、新竹市警察局
      槍枝初步檢視報告表暨所附槍枝照片二份（見偵字卷㈠第4
      9頁至第52頁、第55頁至第58頁）、新竹市警察局108年6
      月27日竹市警鑑字第0000000000號函暨莊英浩勘察報告（
      見偵字卷㈠第160頁至第185頁）、LINE對話紀錄截圖、翻
      拍照片一份（見偵字卷㈡第3頁、第20頁至第22頁）、內政
      部警政署刑事警察局108年9月5日刑鑑字第0000000000號
      鑑定書（見偵字卷㈡第26頁至第29頁）、新竹市警察局第
      二分局108年11月26日竹市警二分偵字第1080029162號函
      檢送員警職務報告、報案系統紀錄表及工作紀錄（見原審
      訴字卷第131頁至第157頁）、證人即承辦警員李政峻、蘇
      皇吉所提出之手機翻拍照片共七張（見原審訴字卷第273
      頁至第275頁、第351頁至第359頁）等在卷可稽；復有扣
      案如附表一、二各編號所示之物可資佐證。
（二）扣案之手槍及子彈，經送內政部警政署刑事警察局以檢視
      法、性能檢驗法、試射法、比對顯微鏡法鑑驗，
　１．結果認：
      ⑴送鑑手槍一枝（槍枝管制編號0000000000，即附表一編
        號１所示），認係改造手槍，由仿BERETTA廠84型半自動
        手槍製造之槍枝，換裝土造金屬槍管而成，擊發功能正
        常，可供擊發適用子彈使用，認具殺傷力。
      ⑵送鑑手槍一枝（槍枝管制編號0000000000，即附表一編
        號２所示），認係改造手槍，由仿BERETTA廠84型半自動
        手槍製造之槍枝，換裝土造金屬槍管而成，擊發功能正
        常，可供擊發適用子彈使用，認具殺傷力。
      ⑶送鑑子彈一顆，認係非制式子彈，由金屬彈殼組合直徑
        約8.9mm金屬彈頭而成，經試射，可擊發，認具殺傷力
        。
      ⑷送鑑子彈一顆，認係非制式子彈，由金屬彈殼組合直徑
        約8.9mm金屬彈頭而成，經檢視，底火連桿陷落，經試
        射，無法擊發，認不具殺傷力。
      ⑸送鑑彈殼一顆，認係已擊發非制式金屬彈殼。
      ⑹送鑑彈頭一顆，認係已擊發非制式金屬彈頭，其上具刮
        擦痕。
  ２．比對結果：送鑑如附表一編號１所示之手槍（槍枝管制編號0
      000000000）之試射彈殼、頭，經與同案送鑑彈殼一顆及
      彈頭一顆比對結果，彈殼彈底特徵紋痕及彈頭刮擦痕特徵
      紋痕均相吻合，認均係由該槍枝所擊發等情，有內政部警
      政署刑事警察局於108年9月5日出具之刑鑑字第000000000
      0號鑑定書在卷可佐（見偵字卷㈡第26頁至第29頁）。
（三）又上開送鑑彈殼一顆係員警於案發現場發現之彈殼，送鑑
      彈頭一顆係停留莊英浩體內無射出口，經送醫手術開顱取
      出，有新竹市警察局勘查報告、新竹國泰綜合醫院108年5
      月15日診斷證明書、法務部法醫研究所（108）醫鑑字第0
      000000000號解剖報告書暨鑑定報告書附卷可憑（見偵字
      卷卷㈠第162頁至第164頁，相字卷第45頁、第134頁），復
      與附表一編號１所示槍枝試射彈殼、頭比對結果，彈殼彈
      底特徵紋痕及彈頭刮擦痕特徵紋痕均相吻合，認均係由該
      槍枝所擊發，已如前述，堪認上開送鑑彈殼、彈頭各一顆
      係被告於案發現場不慎擊發射入莊英浩腦部導致被害人死
      亡之子彈，堪認有殺傷力。足見上開扣案之改造手槍二枝
      、非制式子彈一顆及已擊發非制式子彈一顆均確具有殺傷
      力無訛，被告上開任意性之自白確與事實相符，應堪採信
      。
（四）綜上所述，本件事證已臻明確，被告之犯行洵堪認定，應
      予依法論科。
二、論罪：
（一）按行為後法律有變更者，適用行為時之法律，但行為後之
      法律有利於行為人者，適用最有利於行為人之法律，刑法
      第2條第1項定有明文。查：
　１．槍砲彈藥刀械管制條例第8條於109年6月10日修正公布，並
      於被告行為後，自同年月12日施行。其中於第1項增列「
      制式或非制式」之文字為「未經許可，製造、販賣或運輸
      制式或非制式鋼筆槍、瓦斯槍、麻醉槍、獵槍、空氣槍或
      第四條第一項第一款所定其他可發射金屬或子彈具有殺傷
      力之各式槍砲者，處無期徒刑或五年以上有期徒刑，併科
      新臺幣一千萬元以下罰金」，且為統一「槍砲」之用詞，
      於同條第4項酌作文字修正為「未經許可，持有、寄藏或
      意圖販賣而陳列第一項所列槍砲者，處三年以上十年以下
      有期徒刑，併科新臺幣七百萬元以下罰金」。其修正之結
      果不生有利或不利於行為人之情形，自非法律變更，當亦
      不生新舊法比較之問題，而應依一般法律適用原則，逕行
      適用裁判時法。
　２．刑法第276條規定於108年5月29日修正公布，並於被告行為
      後，自同年月31日施行。修正前刑法第276條第1項規定：
      「因過失致人於死者，處二年以下有期徒刑、拘役或二千
      元以下罰金」，修正後條文為：「因過失致人於死者，處
      五年以下有期徒刑、拘役或五十萬元以下罰金」。經比較
      新舊法律，修正後刑法第276條將有期徒刑及罰金刑之刑
      度均加重，顯未較有利於被告，依刑法第2條第1項前段規
      定，自應適用被告行為時即修正前刑法第276條第1項之規
      定。
　３．至被告行為後，刑法第305條雖於108年12月25日修正公布，
      並於同年月27日施行，惟其條文僅將法定刑中之罰金，按
      修正前應適用之刑法施行法第1條之1第2項前段規定之倍
      數，予以調整換算明定其數額，其修正之結果不生有利或
      不利於行為人之情形，自非法律變更，當亦不生新舊法比
      較之問題，而應依一般法律適用原則，逕行適用裁判時法
      。
（二）次按未經許可，無故持有槍、彈罪，其持有之繼續，為行
      為之繼續，至持有行為終了時，均為一罪，不得割裂。再
      者，非法持有、寄藏槍砲彈藥刀械等違禁物，所侵害者為
      社會法益，如所持有、寄藏客體之種類相同（如同為子彈
      、數顆子彈），縱令同種類之客體有數個（如數枝槍枝、
      數顆子彈），仍為單純一罪。核被告所為，係犯槍砲彈藥
      刀械管制條例第8條第4項未經許可持有可發射子彈具有殺
      傷力之改造手槍罪、同條例第12條第4項未經許可持有子
      彈罪，及修正前刑法第276條第1項之過失致死罪、刑法第
      305條之恐嚇危害安全罪。
（三）被告同時持有具殺傷力之手槍及子彈，係以一行為同時觸
      犯上開二罪名，為想像競合犯，應依刑法第55條之規定，
      從一重之未經許可持有改造手槍罪處斷；被告於事實欄二
      所載時地，持槍同時恐嚇包廂內在場之人與康意如之生命
      、身體安全，亦屬一行為同時觸犯數罪名之想像競合犯，
      應依刑法第55條之規定從一重處斷。
（四）被告上開所犯未經許可持有可發射子彈具有殺傷力之槍砲
      罪、恐嚇危害安全及過失致人於死罪三罪間，犯意各別，
      行為互殊，應予分論併罰。
（五）按刑法第47條第1項所規定累犯之加重，以受徒刑之執行
      完畢，或一部之執行而赦免後，五年以內故意再犯有期徒
      刑以上罪者，為其要件。而繼續犯係行為之繼續，非狀態
      之繼續，因此繼續犯之「最初行為」、「中間行為」或「
      行為終了」祇要其中一部行為係在另一犯罪所處徒刑執行
      完畢五年以內者，即該當累犯規定之要件（最高法院108
      年度台非字第65號判決意旨參照）。查，被告前因傷害、
      毀損案件，經臺灣桃園地方法院以105年度壢簡字第191號
      判決判處有期徒刑三月、二月，應執行有期徒刑四月確定
      ，於106年4月17日縮短刑期假釋併付保護管束出監，於10
      6年12月26日保護管束期滿，假釋未經撤銷，其未執行之
      刑，以已執行論等情，有本院被告前案紀錄表在卷可稽。
      依本院認定之前揭事實，本件被告係未經許可自100、101
      年間某日起持有可發射子彈具有殺傷力之改造手槍、子彈
      ，其未經許可而持有槍、彈之行為，為行為之繼續，而其
      自100、101年間某日一持有該改造手槍、子彈，犯罪雖已
      成立，但該犯罪行為繼續至108年5月15日警方查獲被告持
      有上開改造手槍、子彈時為止，而被告另案二罪所處有期
      徒刑經定執行刑而假釋期滿未經撤銷視為執行完畢日（10
      6年12月26日）係在本案持有改造手槍、子彈之行為繼續
      進行中間，依前開說明，被告之犯罪行為仍該當刑法累犯
      規定之要件。基於累犯者有其特別惡性及對刑罰反應力薄
      弱等立法理由，並非不分情節一律加重其最低本刑之理（
      司法院大法官釋字第775號意旨參照），本院審酌被告於
      前案犯傷害及毀損罪，經判處徒刑並刑之執行後，猶漠視
      法紀，繼續持有上開槍彈，其繼續持有上開槍彈之行為跨
      越上開徒刑執行完畢之前後，持有之時間甚長，對社會治
      安潛藏危害甚鉅，且其為本案持槍彈恐嚇危害他人安全之
      犯行，妨害他人自由法益，對社會治安危害亦屬非輕，足
      見被告之法治觀念薄弱，自制能力尚有不足，未能記取前
      案論罪科刑之教訓，一再破壞法秩序，確有對刑罰反應之
      能力較為薄弱之情況，依司法院大法官會議解釋第775號
      解釋意旨，衡酌罪刑相當及比例原則，認被告所犯未經許
      可持有可發射子彈具有殺傷力之槍砲罪及恐嚇危害安全罪
      部分，均應依刑法第47條第1項之規定予以加重其刑。
（六）本案有槍砲彈藥刀械管制條例第18條第4項之適用─
  １．按犯槍砲彈藥刀械管制條例之罪，於偵查或審判中自白，並
      供述全部槍砲之來源及去向，因而查獲或因而防止重大危
      害治安事件之發生者，減輕或免除其刑，該條例第18條第
      4項前段規定甚明。是倘該槍砲、彈藥、刀械已經移轉持
      有，而兼有來源及去向者，即應供述全部之來源及去向，
      始符合上開規定；又倘其犯罪行為，僅有來源而無去向，
      或僅有去向而無來源者，雖祇要供述全部來源，或全部去
      向，惟不論如何仍須符合「因而查獲」或「因而防止重大
      危害治安事件之發生」之要件，始有前揭規定之適用。蓋
      因犯罪人之自白，進而查獲槍砲、彈藥及刀械之來源供給
      者，及所持有槍砲、彈藥及刀械之去向，因而防止該重大
      危害治安事件之發生，或及早破獲相關之犯罪集團，避免
      該槍砲、彈藥及刀械續遭持為犯罪所用，得以消彌犯罪於
      未然，而有予減輕或免除其刑，以鼓勵自新之必要。
  ２．證人即案發時在現場處理之偵查隊長蘇皇吉於原審證稱：我
      問楊大從槍在哪裡，他說槍枝被詹宗翰帶走，我就問在醫
      院戒護員警詹宗翰有無在現場，員警說有；楊大從有說應
      該是詹宗翰把槍接走，我們才請國泰醫院的同仁先不要讓
      詹宗翰離開，我們派一個小隊去帶詹宗翰，當時詹宗翰有
      承認槍枝在車上，我們就去車子後座打開行李箱發現一個
      袋子裡面裝著槍；我會打電話給國泰醫院現場員警詢問詹
      宗翰是否在現場，是因為楊大從告訴我槍應該是在詹宗翰
      身上才撥這通電話，我請所長打電話給現場派出所同仁問
      詹宗翰有無在國泰醫院現場，同仁說有，我馬上就派一個
      小隊到現場，因為我怕派出所同仁比較沒有經驗，派小隊
      到現場跟詹宗翰溝通後，詹宗翰就帶我們去車上取槍；詹
      宗翰的搜索扣押筆錄上記載執行的時間就是詹宗翰槍枝被
      查到的時間，那時楊大從就有講槍枝被詹宗翰拿走了等語
      （見原審訴字卷第315頁至第325頁）。又證人即案發時於
      現場處理之東門派出所所長李政峻於原審證稱：被告好像
      有講要打電話給朋友請朋友將槍交出來，但是有沒有打我
      忘記了，我後來好像沒有回頭問被告槍枝被誰拿走，因為
      當時是換偵查隊長在問他；店家跟我說槍枝被被告的小弟
      拿走，第一時間我就請我們同仁打電話給國泰醫院那邊的
      同仁告知該小弟的長相特徵，請他們幫忙留置該男子，偵
      查隊也有派小隊長直接去國泰醫院盤查該男子，後來也在
      該男子車上找到槍等語（見原審訴字卷第239頁至第254頁
      ）。而就此，詹宗翰於偵訊供稱：我上樓後有二把槍，一
      把槍是在黑色手提袋內，另一把槍則在莊英浩旁邊，我就
      先拿手提袋，將槍撿起來後收到手提袋內，我忘記是汪志
      壕還是楊大從跟我說的，要我趕快把槍收起來，我就立即
      把二把槍連同手提袋拿下樓，帶到車上放；我有跟著救護
      車到醫院，有警察來醫院找我了解狀況，警察當時在醫院
      要把我上銬，問我槍在哪，我就跟警察告知槍在我車子的
      後車廂等語（見偵字卷㈠第132頁至第133頁），復有新竹
      市警察局第二分局東門派出所搜索扣押筆錄暨扣押物品目
      錄表一份在卷可佐（見相字卷第39頁至第40頁）。
  ３．依據上開事證可知，顯然本案槍擊案件發生後，如附表一、
      附表二編號１所示之槍彈，係詹宗翰受被告或汪志壕要求
      而帶離HERO酒吧現場，因員警在HERO酒吧找不到涉案槍枝
      詢問被告要其交待槍枝下落，被告告知蘇皇吉係由詹宗翰
      拿走後，蘇皇吉聯繫偵查隊警員至新竹國泰醫院向詹宗翰
      詢問槍枝下落，詹宗翰始帶同警員於車號0000-00自小客
      車內起獲本案槍彈等情已明，縱李政峻因案發地店家人員
      告知而請同仁先在醫院留置詹宗翰，然李政峻該時僅知詹
      宗翰之特徵而不知其名，且其後既係由蘇皇吉因被告告知
      槍彈下落接手偵辦並指派小隊隨同詹宗翰取槍，自應認被
      告已供出槍彈之去向，使有調查或偵查犯罪之機關或公務
      員知悉而據以發動調查或偵查。而本案槍彈亦因此為警查
      扣在案，揆諸上開條文規定之立法本旨，重在鼓勵具體供
      出槍砲、彈藥、刀械者，俾追查該等管制物品的來源和去
      向，杜絕其蔓延、氾濫，達到維護社會秩序、保障人民生
      命財產安全的目的。本案之犯罪型態，確發生槍砲已經移
      轉持有，惟僅有去向而無來源者，祇要供述全部槍彈去向
      ，因而查獲，即符合減輕或免除其刑之規定，又被告就所
      涉非法持有可發射子彈具殺傷力之槍枝已於偵審中自白，
      是認被告就非法持有可發射子彈具殺傷力之槍枝罪部分有
      上開減刑規定之適用，爰依該規定減輕其刑，並依法先加
      後減之，檢察官認此部分無上開減刑規定之適用，容有誤
      會。又被告非法持有如附表一、附表二所示之槍彈，嚴重
      危害社會治安，情節非輕，不宜免除其刑，併此敘明。
  ４．至詹宗翰所涉違反槍砲彈藥刀械管制條例非法持有槍彈案件
      ，雖經檢察官認犯罪嫌疑不足而為不起訴處分確定，然法
      院應審酌⑴被告有無於偵查或審理中自白、⑵被告有無供出
      槍彈來源、去向之姓名年籍、住居所或其他足資辨別之特
      徵等、⑶調查或偵查犯罪之公務員有無查獲槍彈來源、去
      向之犯罪嫌疑者、⑷被告供出來源與查獲槍彈來源、去向
      之犯罪嫌疑者間是否有因果關係、⑸有無相當證據足以合
      理懷疑被查獲者為被告持有槍彈來源或去向等情狀，就犯
      槍砲彈藥刀械管制條例罪之被告於偵審程序中自白，並供
      述扣案槍彈之來源及去向時，綜合卷內全部證據，衡量證
      據之價值，依經驗、論理法則形成正確心證，予以斟酌及
      判斷有無因而查獲之情節；故被告得否適用上開規定減輕
      或免除其刑，應由該案承審法官綜合卷證判斷，而非囿於
      被查獲者是否為檢察機關偵查起訴或為法院判決有罪（本
      院暨所屬法院104年法律座談會刑事類提案第15號研討結
      果同此見解）。又按寄藏槍械行為，係指受寄他人之槍械
      ，為之保管隱藏而言。是詹宗翰自承係受被告或汪志壕之
      要求而將本案槍彈帶離HERO酒吧現場，復因蘇皇吉向被告
      詢問了解本案槍彈係由詹宗翰帶走後，聯繫偵查隊警員於
      新竹國泰醫院現場向詹宗翰起獲本案槍彈，而查獲本案槍
      彈去向即詹宗翰涉犯違反槍砲彈藥刀械管制條例案件之犯
      罪嫌疑，業據本院認定如前。是縱被查獲者即詹宗翰經檢
      察官認為不符合「持有」具殺傷力槍枝及子彈之構成要件
      而為不起訴處分確定，然並不影響本院認為被告有上開減
      刑規定之適用之認定。
（七）本案並無刑法第62條及槍砲彈藥刀械管制條例第18條第1
      項之適用─
  １．按自首以對於未發覺之罪投案而受裁判為要件，如案已發覺
      ，則被告縱有投案陳述自己犯罪之事實，亦祇可謂為自白
      ，不能認為自首；所謂發覺犯罪事實，祇須有偵查犯罪職
      權之公務員，已知該犯罪事實之梗概為已足，無須確知該
      犯罪事實之真實內容為必要；而所知之人犯，亦僅須有確
      切之根據，可為合理之懷疑，即為犯罪業已發覺，不以確
      知其人為該犯罪之真兇無訛為必要（最高法院26年上字第
      484號判例、96年度台上字第5877號判決意旨參照）。另
      按「犯本條例之罪自首，並報繳其持有之全部槍砲、彈藥
      、刀械者，減輕或免除其刑；其已移轉持有而據實供述全
      部槍砲、彈藥、刀械之來源或去向，因而查獲者，亦同。
      」槍砲彈藥刀械管制條例第18條第1項定有明文。本條第1
      項前段之法律效果所以異於刑法第62條自首僅有減輕其刑
      之規定，而另有「或免除其刑」之特殊減輕效果，考其立
      法意旨係為鼓勵民眾勇於自新並報繳其持有全部之槍彈，
      是符合：⑴犯槍砲彈藥刀械管制條例之罪而自首，⑵報繳其
      所持有之全部槍砲、彈藥、刀械者，即有本條項之適用。
  ２．李政峻於原審證稱：我在108年5月間有到新竹市○○路HERO酒
      吧處理槍擊案件，被告當時是跟我說是莊英浩自己不小心
      拿槍打到自己的，我單獨將被告帶到一旁的包廂問被告槍
      枝為何人所有，被告都不講，只說「等一下、等一下，我
      會交待」，被告一直不講槍枝來源及狀況，但是店家負責
      人告訴我，好像是被告的一個朋友將槍拿走了；被告被偵
      查隊帶回訊問後，店家才將監視器畫面調好給我，我才看
      到其實不是像被告講的那個樣子，我看到的畫面是槍在被
      告手上，他們就一堆人在那邊擠來擠去，被告有一個動作
      就拿起來開槍，然後就打到莊英浩，莊英浩隨即倒在地上
      ，被告在地上抱著莊英浩，被告都沒有跟我說他自己有拿
      槍，是我們請店家調閱監視器才發現被告拿槍，事後我從
      監視器上看到槍擊後被告把他拿的槍又放到莊英浩手上，
      我看到監視器畫面後就馬上傳LINE給偵查隊蘇隊長，是5
      月15日早上6點46分傳的，6點58分偵查隊長跟我們討論監
      視器內容，通話時間為54秒等語（見原審訴字卷第239頁
      至第254頁）。而證人即案發時於現場處理之東門派出所
      員警宋之檣於原審證稱：被告稱莊英浩過去找男傳播有砸
      酒杯，莊英浩就把槍拿出來，他只是勸阻莊英浩，當時被
      告說可能是莊英浩自己誤觸板機，被告沒有說是他自己拿
      槍出來或被告自己誤觸板機，我是看到後來偵查隊給我的
      卷才知道拿槍出來的是被告等語（見原審訴字卷第254頁
      至第266頁）；蘇皇吉則於原審證稱：我到場後現場所長
      跟我描述完，我就把被告帶到大廳沙發詢問整個案子原委
      ，被告說槍枝是死者莊英浩跟現場男傳播發生衝突，死者
      拿出槍枝不小心誤擊自己頭部，他說莊英浩因為跟男傳播
      發生衝突，一時氣憤就把槍從背包拿出來，被告先把酒瓶
      朝男傳播丟過去，後來莊英浩也不滿就把背包拿出來朝男
      傳播開槍，當時包廂很小，有店家出來勸阻，男傳播也有
      勸阻，所以才造成走火；在現場我們有叫被告把實情說出
      來，但被告說是莊英浩自己不小心打到自己，在監視器畫
      面還沒出來時他都是這樣堅持，被告在現場沒有承認槍枝
      是他自己的，說槍是莊英浩自己背來的，他不知道莊英浩
      有帶槍；李政峻在108年5月15日上午5時34分有傳連續狀
      態影像，在108年5月15日早上6時46分有傳HERO酒吧監視
      器撿槍畫面跟拿袋子畫面兩份畫面給我，6點58分有跟我
      通話討論監視器內容；從酒店監視器畫面看，槍是在莊英
      浩包包裡，被告先拿酒瓶往男傳播身上丟，被告跟男傳播
      發生衝突後就叫莊英浩把槍拿給他，莊英浩就從自己背的
      包包裡把槍拿給被告，莊英浩要阻擋被告，意思是叫他不
      要開槍，擋在被告前面，被告不小心扣板機就打到莊英浩
      的頭，回到偵查隊後，被告看到監視器畫面沒辦法否認，
      才承認是不小心誤擊小弟莊英浩；被告一開始就是以莊英
      浩自己誤擊的說法告訴我們警方，我們一開始當然也不相
      信，才會跟店家協調趕快把監視器調出來給我們，我們是
      看了監視器之後才知道事情原委，也是因為這樣被告才會
      承認，被告在二分局偵查隊做筆錄的時間是5月15日早上7
      時34分，在我們已經從監視器內容了解知道過程後，被告
      在這次筆錄中才跟我們講槍是從他家裡拿出來的，他有坦
      承槍是他交給莊英浩等語（見原審訴字卷第315頁至第326
      頁）。
  ３．觀諸李政峻、宋之檣、蘇皇吉前揭證述內容互核大致相符，
      復有宋之檣於108年6月25日、108年11月15日各製作之職
      務報告（見偵字卷㈠第159頁，原審訴字卷第137頁）、李
      政峻、蘇皇吉所提出之手機翻拍照片共七張（見原審訴字
      卷第273頁至第275頁、第351頁至第359頁）、被告105年5
      月15日警詢筆錄（見相字卷第9頁至第12頁）等附卷可憑
      。衡情，李政峻、宋之檣、蘇皇吉均係到場調查、處理槍
      擊案件之警員，與被告並無仇隙，其等證詞應堪採信，足
      認被告於案發現場向警方陳稱本案槍擊案之發生是莊英浩
      自己把槍拿出，又自己誤觸板機始肇致，被告並未向警方
      承認槍枝、子彈是被告持有，亦未承認被告本人於案發現
      場有持槍，並誤擊莊英浩致其死亡，直至警方HERO酒吧店
      家調閱監視錄影器了解案發經過後，被告因觀看監視錄影
      器內容無可狡賴始承認犯行，並非被告在警方未發覺犯罪
      之前告知犯罪。故被告之過失致死、恐嚇危害安全之犯行
      均不符刑法第62條自首之要件，被告之非法持有可發射子
      彈具殺傷力之槍枝、子彈犯行，亦不符合槍砲彈藥刀械管
      制條例第18條第1項減刑之要件。
三、維持部分原判決及撤銷部分原判決之理由：
（一）維持部分原判決之理由─
      原審以被告所犯如事實一、二所載之非法持有可發射子彈
      具殺傷力之槍枝罪及恐嚇危安罪之罪證明確，適用槍砲彈
      藥刀械管制條例第8條第4項、第12條第4項、第18條第4項
      及刑法第305條、第55條、第47條第1項、第38條第1項規
      定，並審酌具有殺傷力之改造手槍及子彈均屬高度危險之
      物品，被告漠視法令，任意持有槍彈，對於他人之身體、
      生命及社會治安顯已造成危險與不安，足見法治觀念薄弱
      ，所為均值非難，及被告以拿出槍枝方式明示於眾，造成
      康意如等人心生恐懼，惟念被告就本件犯行坦認不諱之犯
      後態度，併考量被告持有本件槍彈之數量及持有期間，暨
      其素行、犯罪動機、目的及高中肄業之教育程度及目前無
      業，沒有太太、小孩，經濟來源靠假日打零工之生活狀況
      等一切情狀，就非法持有可發射子彈具殺傷力之槍枝罪部
      分量處有期徒刑三年，併科罰金十二萬元，及就恐嚇危安
      罪部分量處有期徒刑四月，就得易科罰金部分諭知易科罰
      金之折算標準，並就併科罰金部分諭知易服勞役之折算標
      準。復說明：⑴扣案如附表一編號１、２所示之改造手槍二
      枝，係槍砲彈藥刀械管制條例所列管，未經許可不得持有
      之違禁物，不問屬於犯人與否，均應依刑法第38條第1項
      之規定於被告所犯非法持有可發射子彈具殺傷力之槍枝罪
      刑項下沒收；⑵另扣案如附表一編號１所示之改造手槍一枝
      與如附表二編號２所示之彈殼、頭，經送鑑比對結果係由
      該槍枝所擊發，足認係被告拿出該槍枝方式犯恐嚇危害安
      全罪，不問屬於犯人與否，應依刑法第38條第1項之規定
      於該罪刑項下宣告沒收；⑶扣案如附表二編號１所示之物，
      業經鑑定試射擊發完畢，其中一顆無殺傷力，其餘一顆已
      失其原有子彈之結構及效能，均非屬違禁物，爰不為沒收
      之宣告。另扣案如附表二編號３所示之黑色肩背包一個，
      為莊英浩所有，非被告所有，經被告於原審陳述甚詳（見
      原審訴字卷第331頁），非屬違禁物，亦不具刑法上重要
      性，爰不予宣告沒收或追徵。核此部分之認事用法並無不
      當，量刑亦稱妥適。檢察官上訴主張被告之行為不合於槍
      砲彈藥刀械管制條例第18條第4項之減刑規定，並無理由
      ，恐嚇危害安全罪部分則未敘理由，此部分之上訴均應予
      駁回。
（二）撤銷部分原判決之理由─
      原審以被告過失致莊英浩死亡之犯行罪證明確，援引相關
      規定據以對被告論罪科刑，並就不得易科罰金之有期徒刑
      部分定其應執行刑，固非無見。惟查：莊英浩係欲勸阻楊
      大從將槍枝收起，始近距離與楊大從拉扯，而遭擊中頭部
      不幸身亡，均如前述，則本院考量被告當下已經被莊英浩
      阻攔猶為此危險行為，非難程度較高，且案發後迄今未對
      被害人家屬賠償、慰問，一度推卸責任之犯後態度為告訴
      人等所無法接受（見本院卷第117頁），原審未慮及上情
      ，量處被告有期徒刑一年四月，實屬過輕。檢察官據此認
      原審量刑過輕，為有理由，原判決既有前揭可議之處，自
      應由本院將原判決關於過失致人於死部分暨應執行刑，均
      予以撤銷改判。
四、科刑（撤銷改判部分）：
    爰審酌被告疏未注意改造槍枝為極具殺傷力之武器，竟在莊
    英浩之勸阻下，猶持槍與莊英浩近距離拉扯，終致不慎誤觸
    板機擊發，致莊英浩因此喪失寶貴性命，與其前揭素行、高
    中肄業之教育程度、經濟等生活狀況；及莊英浩之父親於本
    院對被告事發後將責任推到莊英浩身上，對家屬亦未有任何
    探視、慰問，迄今僅口頭而未實際對莊英浩家屬為民事賠償
    等意見（見本院卷第117頁、第118頁），使莊英浩之父母猶
    需忍受白髮人送黑髮人之苦，所受傷痛甚深，事後雖有坦承
    （惟本案經HERO酒吧監視器已清楚錄得事發經過畫面始坦承
    ），惟於本院經傳喚均未到庭等一切情狀，改量處如主文第
    二項所示之有期徒刑。
五、沒收：
（一）扣案如附表一編號１所示之改造手槍一枝與附表二編號２所
      示之彈殼、頭，經送鑑比對結果足認係由該槍枝所擊發，
      業如前述；且如附表一編號１所示之改造手槍一枝（槍枝
      管制編號0000000000號）對應新竹市警察局第二分局勘查
      報告內槍枝編號１，可於槍身、槍管槍口處、覆進簧導桿
      等多處發現疑似血液斑跡，有前揭內政部警政署刑事警察
      局函（見原審訴字卷第349頁）及新竹市警察局勘察報告
      （見偵字卷㈠第163頁反面）附卷可佐，足認係被告不慎誤
      觸板機而犯過失致人於死之槍枝，不問屬於犯人與否，應
      依刑法第38條第1項之規定於各該罪刑項下宣告沒收。
（二）扣案如附表二編號２所示之物已擊發而喪失原有子彈之結
      構及效能，不再具有殺傷力，而非屬違禁物，爰不為沒收
      之宣告，併此敘明。
六、定應執行刑：
    被告上開經本院撤銷改判及駁回檢察官上訴之部分，審酌被
    告所犯各罪之犯罪類型、動機、情節及行為次數等情狀後整
    體評價其應受矯治之程度，並兼衡責罰相當與刑罰經濟之原
    則，爰就被告所犯各罪中不得易科罰金部分之有期徒刑，依
    刑法第51條第5款規定定其應執行刑為有期徒刑四年四月。
七、被告經合法傳喚，無正當之理由不到庭，爰依刑事訴訟法第
    371條規定，不待其陳述，逕行判決。
據上論斷，應依刑事訴訟法第368條、第369條第1項前段、第364
條、第299條第1項前段、第371條，刑法第2條第1項前段、第38
條第1項、第51條第5款，修正前刑法第276條第1項，判決如主文
。
本案經檢察官林安紜到庭執行職務。
中　　華　　民　　國　　109 　年　　12　　月　　9 　　日
                  刑事第二十庭  審判長法　官  王復生
                                      法　官  張紹省
                                      法　官  遲中慧
以上正本證明與原本無異。
違反槍砲彈藥刀械管制條例部分，如不服本判決，應於收受送達
後20日內向本院提出上訴書狀，其未敘述上訴之理由者並得於提
起上訴後20日內向本院補提理由書（均須按他造當事人之人數附
繕本）「切勿逕送上級法院」。
其餘不得上訴。
                                      書記官  鄭巧青
中　　華　　民　　國　　109 　年　　12　　月　　9 　　日
附錄本案論罪科刑依據之法條：
槍砲彈藥刀械管制條例第8條
未經許可，製造、販賣或運輸制式或非制式鋼筆槍、瓦斯槍、麻
醉槍、獵槍、空氣槍或第四條第一項第一款所定其他可發射金屬
或子彈具有殺傷力之各式槍砲者，處無期徒刑或五年以上有期徒
刑，併科新臺幣一千萬元以下罰金。
未經許可，轉讓、出租或出借前項所列槍砲者，處五年以上有期
徒刑，併科新臺幣一千萬元以下罰金。
意圖供自己或他人犯罪之用，而犯前二項之罪者，處無期徒刑或
七年以上有期徒刑，併科新臺幣一千萬元以下罰金。
未經許可，持有、寄藏或意圖販賣而陳列第一項所列槍砲者，處
三年以上十年以下有期徒刑，併科新臺幣七百萬元以下罰金。
第一項至第三項之未遂犯罰之。
犯第一項、第二項或第四項有關空氣槍之罪，其情節輕微者，得
減輕其刑。

槍砲彈藥刀械管制條例第12條第4項
未經許可，持有、寄藏或意圖販賣而陳列子彈者，處五年以下有
期徒刑，併科新臺幣三百萬元以下罰金。

中華民國刑法第305條
以加害生命、身體、自由、名譽、財產之事恐嚇他人，致生危害
於安全者，處二年以下有期徒刑、拘役或九千元以下罰金。

修正前中華民國刑法第276條第1項
因過失致人於死者，處二年以下有期徒刑、拘役或二千元以下罰
金。

附表一：（應沒收之物）
編號         扣           押           物  １ 非制式手槍壹枝（改造手槍含彈匣一個；槍枝管制編號：0000000000號）  ２ 非制式手槍壹枝（改造手槍含彈匣一個；槍枝管制編號：0000000000號） 

附表二：（不沒收之物）
編號         扣           押           物  １ 非制式子彈二顆（全部試射）： 一顆，具殺傷力；一顆，不具殺傷力。  ２ 已擊發非制式金屬彈殼一顆、已擊發非制式金屬彈頭一顆，其上具刮擦痕。  ３ 黑色肩背包一個。